臺灣新竹地方法院民事判決  
110年度重訴字第78號
原      告  邱振原  
原      告  彭桂蘭  
原      告  邱錚嫺  
共      同
訴訟代理人  路春鴻律師
複代理人    葉文海  
被      告  陳喜美  
被      告  彭相泰  
被      告  彭韋翔  
被      告  彭麗玉  
被      告  彭麗珠  
被      告  彭孍舒  
被      告  彭愈庭  

被      告  彭瀞頤  
被      告  彭麗櫻  
上九人共同
訴訟代理人  廖湖中律師
被      告  陳信良  
被      告  彭文彬  


上列當事人間拆屋還地事件，本院於民國110年11月8日辯論終結
，判決如下：
　　主　　　文
被告陳喜美應將坐落新竹市○○段00地號土地上如附圖所示B部分
其中面積24.9平方公尺之空地，騰空返還予原告及全體共有人。
原告其餘之訴駁回。
訴訟費用由原告負擔百分之九十八，餘由被告陳喜美負擔。
本判決第一項於原告以新臺幣貳拾肆萬伍仟元為被告陳喜美供擔
保後，得假執行；但被告陳喜美如以新臺幣柒拾參萬貳仟壹佰捌
拾伍元為原告預供擔保，得免為假執行。
原告其餘假執行之聲請駁回。 
　　事實及理由
壹、程序方面：
一、按訴訟全部或一部之裁判，以他訴訟之法律關係是否成立為
    據者，法院得在他訴訟終結前以裁定停止訴訟程序，民事訴
    訟法第182條第1項固有明文。惟所謂訴訟全部或一部之裁判
    ，以他訴訟之法律關係是否成立為據者，係指他訴訟之法律
    關係是否成立，為本件訴訟先決問題者而言。若他訴訟之法
    律關係是否成立，並非本件訴訟之先決問題，則其訴訟程序
    即毋庸停止。又為本訴訟先決問題之法律關係是否成立，在
    本訴訟法院本可自為裁判，若因中止訴訟程序當事人將受延
    滯訴訟之不利益時，仍以不中止訴訟程序為宜（最高法院10
    1年度台抗字第224號民事裁定、30年渝抗字第105號民事判
    例意旨參照）。被告陳信良、彭文彬主張已另案提起共有物
    分割訴訟，請求分割系爭土地，經本院以110年度竹司調字
    第101號分割共有物事件受理，請求裁定停止本件訴訟程序
    等語（本院卷㈡第13-14、31頁)，然上開分割共有物訴訟將
    來判決之分割方案，縱有可能將地上物坐落範圍分歸被告所
    有，使地上物占有系爭土地得有合法權源，惟此僅為本件訴
    訟判決後，未來是否及如何執行拆屋還地之問題，該分割共
    有物訴訟究非本件訴訟之先決問題，此與民事訴訟法第182
    條第1項所定得裁定停止訴訟之要件不符，無從准許。
二、按訴狀送達後，原告不得將原訴變更或追加他訴，但請求之
    基礎事實同一、擴張或減縮應受判決事項之聲明、該訴訟標
    的對於數人必須合一確定時，追加其原非當事人之人為當事
    人者，不在此限；不變更訴訟標的，而補充或更正事實上或
    法律上之陳述者，非為訴之變更或追加；原告於判決確定前
    ，得撤回訴之全部或一部。但被告已為本案之言詞辯論者，
    應得其同意。訴之撤回應以書狀為之。但於期日，得以言詞
    向法院或受命法官為之。以言詞所為訴之撤回，應記載於筆
    錄，如他造不在場，應將筆錄送達。訴之撤回，被告於期日
    到場，未為同意與否之表示者，自該期日起；其未於期日到
    場或係以書狀撤回者，自前項筆錄或撤回書狀送達之日起，
    十日內未提出異議者，視為同意撤回。民事訴訟法第255條
    第1項第2款、第3款、第5款、第256條、第262條分別定有明
    文。所謂「請求之基礎事實同一」，係指變更或追加之訴與
    原訴之原因事實有其共同性，先後所為請求之主張在社會生
    活上可認為有共通性或關連性，而就原請求之訴訟及證據資
    料於相當程度範圍內具有同一性或一體性，在審理時得加以
    利用，俾先後兩請求可在同一程序得加以解決，以避免重複
    審理，庶能統一解決紛爭，用符訴訟經濟者即屬之（最高法
    院96年台上第471號民事判決意旨參照）。本件原告起訴時
    原聲明第1項至第4項為：「⒈被告陳添津、陳喜美、陳美娥
    、陳添桂、陳添鴻、陳佳人、陳喜燕、陳世其、陳柔安應將
    坐落新竹市○○段00號土地如(起訴狀)附圖所示編號A部分（
    面積200平方公尺）之建物拆除，並將土地返還予原告及全
    體共有人。⒉被告陳信良應將坐落新竹市○○段00號土地如(起
    訴狀)附圖所示編號B部分（面積130平方公尺）之建物拆除
    ，並將土地返還予原告及全體共有人。⒊被告彭相泰、彭韋
    翔、彭麗玉、彭麗珠、彭孍舒、彭愈庭、彭瀞頤、彭麗櫻應
    將坐落新竹市○○段00號土地如(起訴狀)附圖所示編號C部分
    （面積130平方公尺）之建物拆除，並將土地返還予原告及
    全體共有人。⒋被告彭文彬應將坐落新竹市○○段00號土地如(
    起訴狀)附圖所示編號D部分（面積200平方公尺）之建物拆
    除，並將土地返還予原告及全體共有人」(本院卷㈠第11頁)
    ；於民國（下同）110年10月12日具狀撤回對陳添津、陳美
    娥、陳添桂、陳添鴻、陳妤蓁即陳佳人、陳喜燕、陳世其、
    陳柔安之起訴，並追加彭文成為被告，並依新竹市地政事務
    所測量結果，變更及更正前開聲明為：「⒈被告陳喜美應將
    坐落新竹市○○段00號土地上如新竹市地政事務所110年7月28
    日第82900號土地複丈成果圖（下稱複丈成果圖）所示編號A
    部分（面積217.63平方公尺）之建物拆除，及B部分（面積4
    4.06平方公尺）之空地，騰空返還予原告及全體共有人。⒉
    被告陳信良應將坐落新竹市○○段00號土地如複丈成果圖所示
    編號C部分（面積140.27平方公尺）之建物拆除，及D部分（
    面積44.86平方公尺）之空地，騰空返還予原告及全體共有
    人。⒊被告彭相泰、彭韋翔、彭麗玉、彭麗珠、彭孍舒、彭
    愈庭、彭瀞頤、彭麗櫻應將坐落新竹市○○段00號土地如複丈
    成果圖所示編號E部分（面積140.05平方公尺）之建物拆除
    ，及F部分（面積37.52平方公尺）之空地，騰空返還予原告
    及全體共有人。⒋被告彭文彬、彭文成應將坐落新竹市○○段0
    0號土地如複丈成果圖所示編號G部分（面積228.49平方公尺
    ）之建物拆除，及H部分（面積124.46平方公尺）與I部分（
    面積51.99平方公尺）之空地，騰空返還予原告及全體共有
    人。⒌願供擔保，請准宣告假執行。」（本院卷㈡第65-66頁
    ）；然而原告並未舉證彭文成為新竹市○○里○○路○段000巷0
    弄00號房屋所有權人或處分權人、居住使用人，原告追加被
    告彭文成，揆諸前開規定，於法尚有未合，且原告就追加彭
    文成之起訴亦已撤回，原告其餘訴之變更、更正核與法相符
    ，應予准許。又原告於110年11月8日言詞辯論期日撤回對陳
    添津、陳美娥、陳添桂、陳添鴻、陳妤蓁即陳佳人、陳喜燕
    、陳世其、陳柔安（包含被告彭文成）之起訴（本院卷㈡第8
    5、97頁）。陳添津、陳美娥、陳添桂、陳添鴻、陳妤蓁即
    陳佳人、陳喜燕、陳世其、陳柔安、彭文成就原告所為之撤
    回未提出異議，視為同意撤回，揆諸前開規定，原告訴之變
    更及部分撤回均無不合，應予准許。　　
貳、實體方面：
一、原告主張：
㈠、被告未經全體共有人同意，擅自占用新竹市○○段00號土地（
    下稱系爭土地）特定位置興建違章建築，或繼受前手房屋之
    事實上處分權，長期無權占用使用迄今，造成原告及其他土
    地共有人必須負擔稅賦，系爭土地於共有人間並無分管或默
    示分管約定，迭請被告自行拆除，均不獲置理，爰依民法第
    767條第1項前、中段及第821條規定起訴。
㈡、訴之聲明：
　⒈被告陳喜美應將坐落新竹市○○段00號土地上如新竹市地政事
    務所110年7月28日第82900號土地複丈成果圖（下稱複丈成
    果圖）所示編號A部分（面積217.63平方公尺）之建物拆除
    ，及B部分（面積44.06平方公尺）之空地，騰空返還予原告
    及全體共有人。
　⒉被告陳信良應將坐落新竹市○○段00號土地如複丈成果圖所示
    編號C部分（面積140.27平方公尺）之建物拆除，及D部分（
    面積44.86平方公尺）之空地，騰空返還予原告及全體共有
    人。
　⒊被告彭相泰、彭韋翔、彭麗玉、彭麗珠、彭孍舒、彭愈庭、
    彭瀞頤、彭麗櫻應將坐落新竹市○○段00號土地如複丈成果圖
    所示編號E部分（面積140.05平方公尺）之建物拆除，及F部
    分（面積37.52平方公尺）之空地，騰空返還予原告及全體
    共有人。
　⒋被告彭文彬應將坐落新竹市○○段00號土地如複丈成果圖所示
    編號G部分（面積228.49平方公尺）之建物拆除，及H部分（
    面積124.46平方公尺）與I部分（面積51.99平方公尺）之空
    地，騰空返還予原告及全體共有人。
　⒌願供擔保，請准宣告假執行。
二、被告答辯：　
㈠、被告彭文彬答辯：
  ⒈系爭土地為原告、被告等人共有，新竹市○○段00地號，嗣經
    分割為新竹市○○段00○00○00○00○00地號5筆土地。被告彭文
    彬之祖先早於日據時代即於系爭土地上建築新竹市○○路○段0
    00巷0弄00號房屋（下稱33號房屋），當時各共有人各自劃
    定使用範圍，或建屋使用或為其他使用，7、80年來均互相
    容忍，而有默示之分管契約存在，占有面積與登記面積相符
    （彭文彬加彭文成持分面積）。原告近期才自部分共有人處
    取得系爭土地，已知系爭土地上有其他共有人之老舊建物，
    應受分管契約之拘束。依最高法院107年台上字第1938號民
    事判決意旨，被告仍有權繼續使用系爭土地。
　⒉答辯聲明：
　⑴原告之訴駁回。
　⑵訴訟費用由原告負擔。　　　　　
㈡、被告陳信良答辯：
  ⒈系爭土地為陳、彭家族所共有分管，向來均無爭議，原告於1
    10年3月才買受系爭土地之部分，自應受分管使用之拘束。
  ⒉答辯聲明：
　⑴原告之訴駁回。
　⑵訴訟費用由原告負擔。
　⑶如受不利判決，請准供擔保，免為宣告假執行。　　　　
㈢、被告陳喜美、彭相泰、彭韋翔、彭麗玉、彭麗珠、彭孍舒、
    彭愈庭、彭瀞頤、彭麗櫻答辯：
  ⒈系爭土地均係被告繼承而來，系爭土地原共有人於五十餘年
    前成立默示分管協議，劃定使用範圍，對各自占有管領之部
    分互相容忍，並為地上建物之興建使用，被告就新竹市○○里
    ○○路○段000巷0弄00號房屋（下稱27號房屋）、31號房屋（
    下稱31號房屋）有使用系爭土地之正當權源，並非無權占有
    。
  ⒉答辯聲明：
　⑴原告之訴及假執行聲請均駁回。
　⑵訴訟費用由原告負擔。
　⑶如受不利判決，被告願供擔保請准免為假執行。　　　　　
三、兩造不爭執事項：
㈠、兩造為系爭土地之共有人。
㈡、門牌號碼新竹市○○里○○路○段000巷0弄00號（稅籍編號：01A0
    0000000），原始納稅義務人為陳見分（持分1分之1），104
    年5月12日以贈與為原因，申報移轉登記與陳喜美（持分1分
    之1）。
㈢、門牌號碼新竹市○○里○○路○段000巷0弄00號（稅籍編號：01A0
    0000000），原始納稅義務人為陳種（持分1分之1），101年
    5月17日申請變更納稅義務人為陳吳梅鳳、陳文榮、陳信良
    、陳麗雪、陳麗琴各繼承持分5分之1；103年1月17日陳文榮
    、陳麗雪、陳麗琴以贈與為原因，申請移轉登記與陳信良持
    分5分之3；106年1月5日陳吳梅鳳持分5分之1，再以遺產分
    割協議書申請變更納稅義務人，由陳信良辦理繼承。即前開
    29號房屋之納稅義務人為陳信良（持分1分之1）。
㈣、門牌號碼新竹市○○里○○路○段000巷0弄00號（稅籍編號：01A0
    0000000），原始納稅義務人為彭金火（持分1分之1）於97
    年1月27日死亡，變更納稅義務人為彭相泰、彭韋翔、彭麗
    玉、彭麗珠、彭麗櫻、彭孍舒（上6人繼承持分各14285/100
    000）、彭愈庭、彭瀞頤（上2人繼承持分各7143/100000）
    。
㈤、系爭土地上之建物經本院勘驗現場並囑託新竹地政人員測量
    ，如複丈成果圖所示。
四、本件爭點：
    系爭土地共有人間是否存在分管契約?門牌號碼新竹市○○里○
    ○路○段000巷0弄00號房屋（稅籍編號：01A00000000）之事
    實上處分權人？有無民法第425條之1之適用？原告依民法第
    767條第1項前、中段及第821條請求被告拆屋還地，有無理
    由？
五、法院之判斷：
㈠、按共有物分管之約定，不以訂立書面為必要，倘共有人間實
    際上劃定使用範圍，對各自占有管領之部分，互相容忍，對
    於他共有人使用、收益各自占有之土地，未予干涉，已歷有
    年所，即非不得認有默示分管契約之存在。又臺灣在日治時
    期關於契約成立之約定及其資料保存，因年代久遠，人物全
    非，每每難以查考，如當事人所提證據，衡諸社會通念、經
    驗法則，可推知與事實相符者，應認其已盡舉證責任而為適
    當之證明。再所謂默示同意，除表意人之舉動或其他情事，
    足以間接推知其有承諾之效果意思者外，倘單純之沈默，依
    交易上之慣例或特定人間之特別情事，在一般社會之通念，
    可認為有一定之意思表示者，亦非不得謂為默示之意思表示
    （最高法院100年度台上字第2103號民事判決意旨參照）。
㈡、原告主張被告房屋無權占有系爭土地之事實，提出土地登記
    謄本、照片、地籍圖謄本等為證，被告否認，辯稱：依系爭
    土地分管契約建屋等語，提出土地登記簿、照片、稅籍資料
    、地籍圖、空照圖等為證。經查，系爭土地上有門牌號碼新
    竹市○○路○段000巷0弄00號、29號、31號、33號4間房屋（下
    各別稱27號、29號、31號、33號房屋；合稱系爭房屋），門
    牌號碼新竹市○○里○○路○段000巷0弄00號（稅籍編號：01A00
    000000），原始納稅義務人為陳見分（持分1分之1），104
    年5月12日以贈與為原因，申報移轉登記與陳喜美（持分1分
    之1）(加強磚造、折舊年數50、22、37年)。門牌號碼新竹
    市○○里○○路○段000巷0弄00號（稅籍編號：01A00000000），
    原始納稅義務人為陳種（持分1分之1），101年5月17日申請
    變更納稅義務人為陳吳梅鳳、陳文榮、陳信良、陳麗雪、陳
    麗琴各繼承持分5分之1；103年1月17日陳文榮、陳麗雪、陳
    麗琴以贈與為原因，申請移轉登記與陳信良持分5分之3；10
    6年1月5日陳吳梅鳳持分5分之1，再以遺產分割協議書申請
    變更納稅義務人，由陳信良辦理繼承。納稅義務人為陳信良
    （持分1分之1）(加強磚造、折舊年數50、35、37年)。門牌
    號碼新竹市○○里○○路○段000巷0弄00號（稅籍編號：01A0000
    0000），原始納稅義務人為彭金火（持分1分之1）於97年1
    月27日死亡，變更納稅義務人為彭相泰、彭韋翔、彭麗玉、
    彭麗珠、彭麗櫻、彭孍舒（上6人繼承持分各14285/100000
    ）、彭愈庭、彭瀞頤（上2人繼承持分各7143/100000）(加
    強磚造、折舊年數50、35、37年)。新竹市○○里○○路○段000
    巷0弄00號納稅義務人為彭文彬，木石磚造，起課年月39年7
    月。有新竹市稅務局函、稅籍資料、勘驗筆錄、照片、建物
    測量成果圖可佐(本院卷㈠第25-31、45-65、267、269、283
    、361、363、501頁、本院卷㈡第27頁)。次查，系爭土地重
    測前為新竹市○○段000地號，於78年3月20日逕為分割增加35
    8-1至358-4，61至66年間之所有權人包含陳見分、陳種、彭
    金火、彭清源、彭文彬、許秋煌等人，有土地登記簿、異動
    索引等可佐（本院卷㈠第71-96、223-241頁），而27號房屋
    之原始納稅義務人為陳見分、29號房屋之原始納稅義務人為
    陳種、31號房屋之原始納稅義務人為彭金火（本院卷㈠第45-
    46頁）、33號房屋之納稅義務人為彭文彬，系爭房屋均係系
    爭土地之共有人分別建造。門牌號碼新竹市○○路○段000巷0
    弄00號、29號、31號、33號4間房屋使用系爭土地之面積詳
    如複丈成果圖所示（本院卷㈠第507頁），彭相泰、彭韋翔、
    彭麗玉、彭麗珠、彭麗櫻、彭孍舒、彭愈庭、彭瀞頤【以上
    八人應有部分共為35/462，面積為236.79平方公尺(小數點
    二位以下四捨五入)】；陳喜美【與陳添津、陳美娥、陳添
    桂、陳添鴻、陳妤蓁即陳佳人、陳喜燕、陳柔安、陳世其公
    同共有應有部分25/330，面積為236.79平方公尺(小數點二
    位以下四捨五入)】、陳信良【(應有部分25/330、面積為23
    6.79平方公尺(小數點二位以下四捨五入)】、彭文彬【應有
    部分15/220，面積為213.10平方公尺(小數點二位以下四捨
    五入)】、彭文成【應有部分15/220，面積為213.10平方公
    尺(小數點二位以下四捨五入)】，有土地登記謄本在卷可稽
    (本院卷㈠第97-107頁)。陳喜美之新竹市○○路○段000巷0弄00
    號房屋之建物面積217.63平方公尺未逾其公同共有應有部分
    面積之236.79平方公尺，惟加計空地44.06平方公尺為261.6
    9平方公尺，已逾應有部分之面積為24.9平方公尺（261.69－
    236.79＝24.9）之空地，應返還土地其餘共有人。至於門牌
    號碼新竹市○○路○段000巷0弄00號、31號房屋，陳信良、彭
    相泰、彭韋翔、彭麗玉、彭麗珠、彭麗櫻、彭孍舒、彭愈庭
    、彭瀞頤之建物及空地未逾其應有部分面積、門牌號碼新竹
    市○○路○段000巷0弄00號4房屋，彭文彬加計彭文成之建物及
    空地面積亦未逾其應有部分面積。
㈢、證人許秋煌於本院審理中證稱：我跟被告是同一個祖先的親
    戚關係。以前說一人分一個位置，長輩不識字，所以都用口
    頭講的，從年紀大的開始排，土地有分割過，我本來在土地
    上有房子，後來被徵收了，徵收後房子被拆除。各人分得的
    部分就在各自分得的土地上蓋房子。是長輩分的位置，各人
    就依分得的位置在那裡蓋房子。古時候的房子，沒有辦保存
    登記。從我的曾祖父開始，如果他還在的話，就已經一百多
    歲了。從我出生後，大家就各自住在分管的地方，大家不曾
    就各自分管的位置有爭議。各自蓋房子，有沒有互相干涉？
    ），沒有發生糾紛，有約好各自蓋在各自的地方等語（本院
    卷㈡第87-88頁）。並有被告彭文彬提出之67年空照圖可佐（
    本院卷㈡第57、59頁），參酌系爭土地自39年起即陸續蓋有
    系爭建物迄今，共有人係於系爭土地上分管位置各自興建建
    物進行利用，且歷經整建、繼承等情形，現今仍維持現狀位
    置使用。系爭土地之共有人對他共有人使用、收益及各自占
    有特定位置之土地，既從未予干涉，已歷有年所，歷年來未
    有糾紛，則依此等現狀使用者（含共有人）間之此項長久使
    用未為爭議之特別情事，衡諸經驗法則及一般社會通念，應
    認各共有人間非僅係單純各自占有之狀態，而係彼此間已有
    劃定不同範圍各自分管使用土地之默示分管契約存在。被告
    辯稱系爭土地之共有人間存有默示分管約定，共有人得在特
    定使用範圍內占有管領系爭土地等情，應屬可採。
㈣、原告邱振原、彭桂蘭、邱錚嫺於110年2月22日始向彭鴻志買
    受而於110年3月19日分別登記取得系爭土地應有部分93/880
    、31/1760、31/1760，有新竹市地政事務所110年5月10日新
    地登字第1100003798號函附異動索引、土地登記謄本可佐（
    本院卷㈠第15-24、95、106-107頁）。而系爭房屋於原告取
    得系爭土地應有部分前即已存在，自可輕易自外觀得知系爭
    土地之使用狀況，顯見原告買受系爭土地之應有部分時，明
    知系爭土地之現況使用情形，應認原告就系爭土地共有人間
    存在默示分管約定一事亦屬可得而知，原告於買受系爭土地
    應有部分之際，即應受系爭土地已有默示分管約定之拘束。
    綜上，系爭土地上應存有默示分管契約，且原告應受該默示
    分管契約之拘束。是被告（除陳喜美就其逾應有部分積之房
    屋空地24.9平方公尺外）以默示分管契約主張其屬有權占有
    等情，尚屬可採。
㈤、按土地及其土地上之房屋同屬一人所有，僅將土地或房屋所
    有權讓與他人，或將土地及房屋同時或先後讓與相異之人，
    於土地受讓人或房屋受讓人與讓與人間，或房屋受讓人與土
    地受讓人間，得成立租賃關係者，須以該房屋於土地或房屋
    讓與時業已存在，並具相當之經濟價值為要件；且其範圍應
    以房屋占有之土地，及與該部分土地之使用有不可分離關係
    之附屬地（如庭院、走道等）為限（最高法院102年度台上
    字第1508號民事判決意旨參照）。土地及其土地上房屋同屬
    一人所有，而僅將土地或僅將房屋所有權讓與他人，或將土
    地及房屋同時或先後讓與相異之人時，土地受讓人或房屋受
    讓人與讓與人間或房屋受讓人與土地受讓人間，推定在房屋
    得使用期限內，有租賃關係，修正後民法第425條之1定有明
    文，而在上開條文修正前，本院48年台上字第1457號判例及
    73年度第5次民事庭會議決議亦闡釋「土地及房屋同屬一人
    」，而將土地及房屋分開同時或先後出賣，應推斷「土地承
    買人」默許「房屋承買人」有繼續使用該土地之租賃關係存
    在。該所謂「土地及房屋同屬一人」，固可包括「土地及房
    屋同屬相同之共有人」及「土地共有人數除與房屋相同之共
    有人外，尚有其他共有人」之情形在內；該所謂「房屋承買
    人」，並應擴及於未經建物所有權第一次登記之房屋事實上
    處分權人，且基於同一理由，倘土地共有人經其他共有人全
    體之同意，在共有土地上興建房屋，而將土地及房屋分開或
    先後出賣者，仍宜推斷土地承買人默許房屋承買人繼續使用
    土地（最高法院100年度台上字第2103號民事判決意旨參照
    ）。而被告彭文彬主張原告前手曾於系爭土地填土把土地跟
    房子一起賣給建商，系爭土地上本來蓋滿房屋，有各自分管
    位置，各蓋各的房屋等語（本院卷㈠第501頁、本院卷㈡第17
    、29頁），是以系爭土地上之房屋係因分管契約各自興建，
    被告彭文彬未舉證各自興建房屋時係經其他共有人全體之同
    意，與民法第425條之1規定尚有未合。又按權利之行使，不
    得違反公共利益，或以損害他人為主要目的，民法第148條
    第1項固定有明文。惟該條所稱權利濫用之禁止，係規定行
    使權利，不得以損害他人為主要目的，若當事人行使權利，
    雖足使他人喪失利益，而苟非以損害他人為主要目的，即不
    在該條所定範圍之內（最高法院45年台上字第105號民事判
    例意旨參照）。原告基於土地共有人之地位，請求被告拆屋
    還地，乃行使所有權之權能，主觀上難認以損害被告為主要
    之目的，不論從權利本質、經濟目的及社會觀念而言，原告
    請求被告陳喜美返還逾其就系爭土地應有部分之24.9平方公
    尺空地，乃權利之正當行使，並無權利濫用可言。
㈥、綜上所述，原告依民法第767條、第821條等規定，起訴請求
    如訴之聲明所示，除其中訴之聲明⒈「被告陳喜美應將坐落
    新竹市○○段00號土地上如新竹市地政事務所110年7月28日第
    82900號土地複丈成果圖所示編號B部分（面積44.06平方公
    尺）之空地其中24.9平方公尺，騰空返還予原告及全體共有
    人」為有理由，應予准許外，其餘訴之聲明請求均無理由，
    應予駁回。
六、兩造除彭文彬外均陳明願供擔保分別聲請宣告假執行及免為
    假執行，經核原告勝訴部分，核無不合，爰分別酌定相當之
    擔保金額予以准許。至原告敗訴部分，其假執行之聲請失所
    附麗，應予駁回。 
七、本件判決基礎之事證已臻明確，兩造其餘之攻擊或防禦方法
    及所用之證據，經審酌後核與判決結果不生影響，爰不一一
    論列，附此敘明。
八、據上論結，本件原告之訴一部有理由、一部無理由，依民事
    訴訟法第79條、第390條第2項、第392條第2項，判決如主文
    。
中　　華　　民　　國　　110 　年　　12　　月　　10　　日
　　　　　　　　　民事第二庭　　法　官　林麗玉
以上正本係照原本作成。
如對本判決上訴，須於判決送達後20日內向本院提出上訴狀。併
繳納上訴審裁判費。
中　　華　　民　　國　　110 　年　　12　　月　　10　　日
　　　　　　　　　　　　　　　　書記官　郭春慧